最高法院刑事判決　　　　　　　　　　　　　　　九十一年度台上字第二○二九號
　　上　訴　人　甲○○
右上訴人因過失致人於死案件，不服台灣高等法院中華民國八十八年十二月二十八日
第二審更審判決（八十八年度交上更(一)字第二六號，起訴案號：台灣桃園地方法院檢
察署八十四年度偵字第五四三五號），提起上訴，本院判決如左：
    主  文
原判決撤銷，發回台灣高等法院。
    理  由
本件原判決認定上訴人甲○○於民國八十三年三月十二日上午九時五十五分許，騎乘
ＨＺＥ｜０三一號重型機車，沿桃園縣楊梅鎮○○里○○○路由南向北（公訴人誤為
南向）往楊梅方向行駛，途經該路畜產分線十五Ａ前時，應注意車前狀況，並隨時採
取必要之安全措施，依當時天候、視線（日間自然光線）、路面乾燥無缺陷、無障礙
物、視距良好，無不能注意情事，竟疏於注意，適有行人即被害人楊阿泉違反不得在
設有劃分島之路段穿越馬路之規定而違規穿越馬路，迨上訴人發現上情，因車速過快
閃避不及撞及被害人，致被害人頭部外傷腦挫傷，經送楊梅天成醫院急救，延至同日
十一時二十分不治死亡等情，因而撤銷第一審判決，改判仍論處上訴人因過失致人於
死罪刑，固非無見。
惟查(一)有罪判決書之事實一欄，法院應依職權將與認定事實、適用法律有關之事實，
翔實記載，然後於理由內逐一說明憑以認定之證據，並使事實認定與理由說明，互相
適合，方為適法。查原判決認定上訴人於右開時、地疏於注意而撞及違規越過道路之
被害人傷重不治死亡，但右揭肇事路段為雙方四線道，快車道之外尚有寬各三‧六公
尺之路肩及人行道，則被害人遭撞擊之確切位置如何，攸關上訴人過失責任之判斷，
原審未詳加調查認定，自不足為適用法律之依據。(二)台灣高等法院檢察署八十六年二
月三日檢仁醫字第一一六九號函送該署法醫中心研判意見認「人之大小腿有二支骨骼
，又有很多肌腱，如非使用重銳器撞或砍，不可能造成完全性骨折，機車重量較輕，
又無銳利兇器作用，雖非完全不可能，恐在行車六｜七十公里速度造成人體下腿（小
腿）完全骨折是非常困難的，汽車撞時可能性雖較高，但必須看所撞部位（汽車的）
是否銳而堅而定」，另次之研判意見謂「死者係由人行道橫越馬路時，由左方上北車
輛撞到左身而倒在上行馬路快車道與路肩上」（均詳原審交上易卷）。但依驗斷書所
載：被害人車禍後受有「左側肋折」、「左小腿完全性骨折」，而非單單左小腿骨折
，則被害人上開骨折之創傷究係車輛撞擊直接所引起，抑或撞擊後彈撞地上或他物所
致，事實尚欠明瞭。又被害人為民國前五年出生，車禍發生時為八十八歲高齡，骨質
脆弱，如為機車所追撞，可否導致完全性骨折，應併以查明。(三)依台灣省車輛行車事
故覆議委員會分析意見認被害人與機車係同向往楊梅方向行走時被機車所撞及（見第
一審卷六十八頁），如上開認定無誤，則被害人應係由後側被撞擊。但依驗斷書所載
，死者背後腰部以下並無傷痕之記載，如被害人係於橫越北上車道時為上訴人所撞擊
，何以右側未有撞擊傷痕？則本件車禍發生之原因如何，猶待查明，原審遽行判決，
調查職責，尚有未盡。上訴意旨指摘原判決不當，尚非全無理由，應認仍有撤銷發回
更審之原因。又本件雖屬刑事訴訟法第三百七十六條第一款所列之案件，惟於修正刑
事訴訟法前，原得上訴於第三審法院，且已繫屬於法院，依刑事訴訟法施行法第五條
第一項規定，仍應依施行前之程序終結之，附此敘明。
據上論結，應依刑事訴訟法第三百九十七條、第四百零一條，判決如主文。
中      華      民      國    九十一    年      四      月     十一     日
                              最高法院刑事第八庭
                                  審判長法官  莊  登  照
                                        法官  洪  明  輝
                                        法官  黃  一  鑫
                                        法官  魏  新  和
                                        法官  林  秀  夫
      右正本證明與原本無異
                                              書  記  官
中      華      民      國    九十一    年      四      月     十六     日
